臺灣高雄地方法院刑事判決　　　　　　　　　　　　　九十三年度訴字第四六六號
　　公　訴　人　臺灣高雄地方法院檢察署檢察官
　　被　　　告　甲○○
右列被告因違反毒品危害防制條例案件，經檢察官提起公訴（九十二年度毒偵字第七
一五四號），本院合議庭裁定由受命法官獨任進行簡式審判程序，判決如左：
    主  文
甲○○連續施用第一級毒品，累犯，處有期徒刑壹年。扣案殘留第一級毒品海洛因之
扣案夾鏈袋肆個沒收銷燬之，注射針筒貳支沒收；又連續施用第二級毒品，累犯，處
有期徒刑柒月，扣案殘留第二級毒品安非他命之燈泡吸食器壹個、吸管製鏟子壹支均
沒收銷毀之。應執行有期徒刑壹年伍月，扣案之殘留第一級毒品海洛因扣案夾鏈袋肆
個、殘留第二級毒品安非他命之燈泡吸食器壹個、吸管製鏟子壹支均沒收銷毀之，注
射針筒貳支沒收。
    事  實
一、甲○○曾於民國八十三年間因違反肅清煙毒條例、麻醉藥品管理條例案件，經本
    院於八十三年五月二十五日以八十三年度訴字第九八九號刑事判決分別判處有期
    徒刑三年、四月，應執行有期徒刑三年二月確定；另於八十四年間因違反麻醉藥
    品管理條例案件、殺人案件，分別經本院於八十四年七月十四日以八十四年度易
    字第二四一三號刑事判決判處有期徒刑五月，如易科罰金以銀元三百元折算一日
    、經臺灣高等法院高雄分院於八十四年十一月二十三日以八十四年度上易字第一
    七０七號刑事判決有期徒刑三月，如易科罰金以銀元三百元折算一日，應執行有
    期徒刑六月，如易科罰金以銀元三百元折算一日確定，並於八十五年六月四日經
    假釋付保護管束，於八十七年十月三十一日保護管束期滿執行完畢。其前於八十
    七年間因施用毒品案件，經本院以八十七年度毒聲字第三九四三號裁定送勒戒處
    所觀察、勒戒後，認有繼續施用毒品之傾向，經本院以八十七年度毒聲字第四四
    七三號裁定令入戒治處所施以強制戒治，並以八十八年度毒聲字第三０八九號裁
    定停止戒治付保護管束，復以八十八年度毒聲字第五七六０號裁定撤銷停止戒治
    令入戒治處所施以強制戒治，於八十九年五月二十日強制戒治期滿，經臺灣高雄
    地方法院檢察署檢察官於九十年三月一日以九十年度戒毒偵字第二二八號為不起
    訴處分確定；復於九十年間，又因犯連續施用第一級、第二級毒品案件，再經本
    院以九十年度毒聲字第五一七九號裁定令入戒治處所施以強制戒治，檢察官並就
    當次犯行聲請本院判決處刑，業經本院於九十二年三月二十四日以九十年度訴字
    第二三三一號刑事判決分別判處有期徒刑九月及五月，應執行有期徒刑一年確定
    。詎甲○○不知悔改，復基於施用第一、二級毒品海洛因及安非他命之概括犯意
    ，於不起訴處分後五年內，自九十二年四月一日起至同年十月三十日某時止，平
    均每三天一次，連續在其位於高雄縣鳳山市海光四村七０六號住處，將海洛因摻
    水以注射針筒注入體內之方式及將安非他命以燈泡吸食器燒烤加熱後再吸食其霧
    化氣體之方式，分別施用第一級毒品海洛因、第二級毒品甲基安非他命各多次。
    嗣甲○○因另案經臺灣高雄地方法院檢察署通緝中，為警方於九十二年十月三十
    一日晚上七時三十五分許，在上址逮捕，並扣得其所有供施用毒品之殘留第一級
    毒品海洛因夾鏈袋四個、殘留第二級毒品安非他命之燈泡吸食器一個、吸管製鏟
    子一支及無殘留毒品之供施用海洛因注射針筒二支，且經警方於九十二年十月三
    十一日晚上九時十三分採尿送驗後，始知上情。
二、案經高雄縣警察局鳳山分局報請臺灣高雄地方法院檢察署檢察官偵查起訴。
    理  由
一、本案被告甲○○所犯係死刑、無期徒刑、最輕本刑為三年以上有期徒刑以外之罪
    ，其於準備程序就前揭被訴事實為有罪之陳述，經法院知簡式審判程序之旨，並
    聽取其與公訴人之意見後，本院認無不得或不宜改依簡式審判程序進行之處，爰
    依刑事訴訟法第二百七十三條之一第一項、第二百八十四條之一，裁定本件由受
    命法官獨任進行簡式審判程序，合先敘明。
二、訊據被告甲○○對其於右揭時、地連續施用第一級、第二級毒品海洛因、安非他
    命之事實，於本院審理時均坦承不諱（參見本院九十三年三月二十五日審判筆錄
    ）。另查：
  (一)被告於九十二年十月三十一日晚上九時十三分許，經警方採集其尿液送驗結果，
    分別呈嗎啡、甲基安非他命陽性反應等情，有高雄縣政府衛生局九十二年十一月
    十七日九二煙檢字第二００八號煙毒尿液檢驗成績書及查獲毒品嫌犯尿液管制清
    冊各一紙（參見警卷）附卷可稽，足見被告確有施用第一、二級毒品海洛因、安
    非他命之事實無訛。
  (二)參諸醫學臨床實驗及根據英國藥學會出版之文獻Isolation andIndentifi-
    cation of Drugs乙書第二九三頁載：海洛因經注射入人體後，在體內迅速水解
    成6-Monoacety I morphine，再緩緩繼續水解成嗎啡，然後再循嗎啡之代謝方式
    排出，同書第四三一～四三二頁並載有：嗎啡經注射入人體後，約百分之五十以
    上於八小時內自尿中排出，至二十四小時排出約百分之九十，但四十八小時後仍
    有微量可檢出等語。此外，按通常健康成人一次注射嗎啡十五公絲，而以現行採
    用蟻醛酸試液及鉬鋑銨酸試液檢檢驗其尿液時，注射後八小時內所排尿液易於檢
    出；八小時至二十四小時，視其取尿時間及尿量多寡，可能檢出；至二十四小時
    以後所排之尿液，用上述方法已難檢出，亦據行政院衛生署藥物食品檢驗局七十
    三年十一月三十日（）藥檢壹字第○三○二二一號函釋在案；又甲基安非他命
    經口服投與後，約百分之七十於二十四小時內自尿液中排出，其尿液內甲基安非
    他命成分之檢出，與其投與甲基安非他命方式、投與量、個人體質、採尿時間、
    檢測儀器之精密有關，通常採尿液是否呈陽性反應，應以投與後二十四小時所採
    為宜，此業經行政院衛生署藥物食品檢驗局以（）藥檢壹字第○四四九四二號
    函釋明確。是被告自白稱其自九十二年四月一日起至同年十月三十日某時止，平
    均每三天一次，連續施用第一級毒品海洛因、第二級毒品甲基安非他命各多次之
    犯行等語，核與事實相符，應堪採信。
  (三)另按毒品危害防制條例業經總統於九十二年七月九日，以華總一義字第０九二０
    ０一二一九三０號令修正公布，並自九十三年一月九日施行。修正後之毒品危害
    防制條例修正簡化施用毒品者之刑事處遇程序，將原先區分為第一次犯、五年後
    再犯、五年內再犯、或三犯以上，而異其刑事處遇程序，修正為僅區分為初犯、
    五年後再犯及五年內再犯，且強制戒治期間修正為六個月以上，至無繼續強制戒
    治之必要為止，最長不得逾一年，並配合刪除停止強制戒治付保護管束及延長強
    制戒治等規定。然就同條例第十條有關施用第一、二級毒品之罪名及法定刑度，
    則並無任何變更，亦即並無刑法第二條第一項有關行為後法律有變更，應比較新
    舊法之問題。而有關前開刑事處遇程序，本屬保安處分之性質，依刑法第二條第
    二項規定，本應適用裁判時之法律，然前開刑事處遇程序之變更，攸關行為人是
    否經檢察官依法追訴及法院論罪科刑，於毒品危害防制條例修正公布施行之際，
    容有適用上之爭議，故毒品危害防制條例第三十五條第一項明定於該條例修正施
    行前繫屬之施用毒品案件，於修正施行後，適用修正後之規定，並於同條第二項
    規定第一項情形，依修正前之規定有利於行為人者，適用最有利於行為人之法律
    ，以資區別，並杜爭議。
  (四)而觀諸毒品危害防制條例修正前後，就施用第一、二級毒品之罪名及法定刑度，
    並無任何變更，已如前述，就施用第三、四級毒品部分，則未設有處罰明文，且
    毒品危害防制條例第三十五條規定，復係就施用毒品案件加以規範。顯見毒品危
    害防制條例第三十五條規定，應係針對保安處分及司法機關應否依修正後毒品危
    害防制條例規定對施用毒品者追訴、處罰，明文揭櫫從新從輕之原則，排除刑法
    第二條第二項有關保安處分從新原則及刑事訴訟程序有關程序從新法理之適用。
    又被告依修正前之毒品危害防制條例規定，係屬強制戒治期滿由檢察官為不起訴
    之處分後，五年內三犯施用第一級毒品罪，依修正後之毒品危害防制條例規定，
    則屬強制戒治執行完畢釋放後，五年內再犯施用第一級毒品罪，無論依修正前後
    之毒品危害防制條例相關規定，均應由檢察官依法追訴及法院依法審判，況本案
    係於九十三年三月二日繫屬於本院，此有臺灣高雄地方法院檢察署九十三年三月
    三日雄檢楠才九二毒偵七一五四字第一四二五一號函在卷可查，非屬於九十二年
    六月六日毒品危害防制條例修正施行（九十三年一月九日）前繫屬法院之施用毒
    品案件，並無毒品危害防制條例第三十五條規定之情形存在，即應由法院依修正
    後規定處理之。
  (五)另犯毒品危害防制條例第十條施用第一級、第二級毒品之罪者，檢察官應先將被
    告送勒戒處所觀察、勒戒，經觀察、勒戒後，認無繼續施用毒品傾向者，應由檢
    察官為不起訴之處分，依此為不起訴處分後，五年內再犯第十條之罪，檢察官應
    依一般刑事訴訟程序予以起訴論罪科刑，此觀諸修正後毒品危害防制條例第二十
    條第一項、第二項、第二十三條第二項前段規定自明。經查，被告甲○○前於八
    十七年間因施用毒品案件，經本院以八十七年度毒聲字第三九四三號裁定送勒戒
    處所觀察、勒戒後，認有繼續施用毒品之傾向，經本院以八十七年度毒聲字第四
    四七三號裁定令入戒治處所施以強制戒治，並以八十八年度毒聲字第三０八九號
    裁定停止戒治付保護管束，復以八十八年度毒聲字第五七六０號裁定撤銷停止戒
    治令入戒治處所施以強制戒治，於八十九年五月二十日強制戒治期滿，經臺灣高
    雄地方法院檢察署檢察官於九十年三月一日以九十年度戒毒偵字第二二八號為不
    起訴處分確定；復於九十年間，又因犯連續施用第一級、第二級毒品案件，再經
    本院以九十年度毒聲字第五一七九號裁定令入戒治處所施以強制戒治，檢察官並
    就當次犯行聲請本院判決處刑，業經本院於九十二年三月二十四日以九十年度訴
    字第二三三一號刑事判決分別判處有期徒刑九月及五月，應執行有期徒刑一年確
    定等情之事實，此有臺灣高等法院被告全國前案紀錄表、本院被告院內索引卡紀
    錄表、臺灣高雄地方法院檢察署刑案資料查註紀錄表各一紙附卷可參。被告前既
    曾因施用毒品案件，經觀察、勒戒及強制戒治後，由檢察官為不起訴處分，其於
    前開不起訴處分後五年內，再犯本案施用毒品罪，無論依修正前或修正後之毒品
    危害防制條例規定，均屬應依法論罪科刑之行為。依前開說明，本案被告上開所
    為，係在臺灣高雄地方法院檢察署檢察官於九十年三月一日以九十年度戒毒偵字
    第二二八號為不起訴處分確定後，屬五年內再犯毒品危害防制條例第十條施用第
    一級、第二級毒品之罪，事證明確，被告上開犯行洵堪認定。
三、按行為後法律有變更者，適用裁判時之法律，刑法第二條第一項前段定有明文。
    而毒品危害防制條例業於九十二年七月九日修正公布，且自九十三年一月九日施
    行，然就同條例第十條有關施用第一、二級毒品之罪名及法定刑度，則並無任何
    變更，亦即並無刑法第二條第二項有關行為後法律有變更，應無比較新舊法之問
    題，合先敘明。次按海洛因、安非他命為毒品危害防制條例第二條第二項第一款
    、第二款所明定之第一、二級毒品。本案被告前既已因施用毒品案件，經本院送
    勒戒處所觀察、勒戒及強制戒治後期滿後，經檢察官不起訴處分確定在案，其於
    不起訴處分確定後五年內再犯上開施用第一、二級毒品犯行，依法即應予以論罪
    科刑，核其所為，係犯同條例第十條第一項、第二項之施用第一、二級毒品罪。
    被告持有第一、二級毒品進而施用，持有之低度行為各為施用之高度行為所吸收
    ，不另論持有毒品之罪。其先後多次施用第一、二級毒品海洛因、安非他命，時
    間緊接，犯罪構成要件相同，顯係基於概括犯意為之，依刑法第五十六條之規定
    ，應論以一罪，並加重其刑。被告於八十三年間因違反肅清煙毒條例、麻醉藥品
    管理條例案件，經本院於八十三年五月二十五日以八十三年度訴字第九八九號刑
    事判決分別判處有期徒刑三年、四月，應執行有期徒刑三年二月確定；另於八十
    四年間因違反麻醉藥品管理條例案件、殺人案件，分別經本院於八十四年七月十
    四日以八十四年度易字第二四一三號刑事判決判處有期徒刑五月，如易科罰金以
    銀元三百元折算一日、經臺灣高等法院高雄分院於八十四年十一月二十三日以八
    十四年度上易字第一七０七號刑事判決有期徒刑三月，如易科罰金以銀元三百元
    折算一日，應執行有期徒刑六月，如易科罰金以銀元三百元折算一日確定，並於
    八十五年六月四日經假釋付保護管束，於八十七年十月三十一日保護管束期滿執
    行完畢，此有臺灣高等法院被告全國前案紀錄表、臺灣高雄地方法院檢察署刑案
    資料查註紀錄表各一份在卷可按，其受有期徒刑之執行完畢，五年以內再犯有期
    徒刑以上之罪，為累犯，應依法加重其刑，並遞加之。另被告前揭施用第一、二
    級毒品犯行，經公訴人分別具體求刑有期徒刑一年、八月等語，爰審酌被告曾因
    施用毒品案件，經觀察、勒戒及強制戒治期滿後，仍不知警惕，猶繼續施用毒品
    多次，顯見其惡習已深，無法自拔，非入監服刑不足以戒絕矯正，惟念其犯後坦
    承犯行，且施用毒品僅戕害己身，未危及他人等一切情狀，就其上揭犯行，量處
    如主文所示之刑，以資懲儆。
四、又沒收為從刑之一種，且與主刑有其從屬關係。如行為後，法律有所變更，但主
    刑之法定最高度及最低度刑，與修正前之舊法完全相同，或僅沒收之從刑規定有
    所更易，主刑未修正時，則沒收部分，固不生比較問題。依從新之原則，皆應適
    用修正後之法律；倘若主刑及從刑均已加以修正，經依刑法第二條第一項但書就
    主刑比較結果，應適用最有利之修正前舊法時，依從刑附屬於主刑之原則，自不
    得就新舊法予以割裂適用，應一律適用修正前之法律（最高法院八十八年第五次
    刑事庭會議決議參照）。而毒品危害防制條例第十條有關施用第一級毒品之罪名
    及法定刑度，則並無任何修正，已如前述，惟有關同條例第十八條之沒收規定有
    所更易，依上揭說明有關沒收部分，自不生比較問題，依從新之原則，皆應適用
    修正後之毒品危害防制條例第十八條之規定宣告沒收。經查，扣案被告所有之殘
    留第一級毒品海洛因扣案夾鏈袋四個、殘留第二級毒品安非他命之燈泡吸食器一
    個、吸管製鏟子一支，業難與第一、二級毒品海洛因、安非他命析離，分別屬查
    獲之第一、二級毒品，此有高雄醫學大學附設中和紀念醫院檢驗報告三紙（參見
    本院卷宗）在卷可參，爰依修正後毒品危害防制條例第十八條第一項前段規定，
    不問屬於犯人與否，均併予宣告沒收銷燬之。又查扣之注射針筒二支，經檢驗結
    果，雖無含有毒品海洛因或甲基安非他命陽性反應，此亦有高雄醫學大學附設中
    和紀念醫院檢驗報告單一紙（參見本院卷宗）附卷可稽，然係被告所有供施用第
    一級毒品所用之物，業經被告供明在卷，爰依刑法第三十八條第一項第二款之規
    定，併予宣告沒收。
據上論斷，應依刑事訴訟法第二百七十三條之一第一項、第二百九十九條第一項前段
，毒品危害防制條例第十條第一項、第二項、第十八條第一項前段，刑法第十一條、
第五十六條、第五十一條第五款、第九款、第四十七條、第三十八條第一項第二款，
判決如主文。
本案經檢察官乙○○到庭執行職務。
中      華      民      國    九十三    年      三      月    三十一    日
                                  臺灣高雄地方法院刑事庭
                                      法  官    唐中興
右正本證明與原本無異。
如不服本判決，應於判決送達後十日內，向本院提出上訴狀。
                           書記官    陳掌珠
中      華      民      國    九十三    年      三      月    三十一    日
附錄本案判決論罪科刑法條：
毒品危害防制條例第十條
施用第一級毒品者，處六月以上五年以下有期徒刑。
施用第二級毒品者，處三年以下有期徒刑。
